臺灣屏東地方法院刑事判決　　　　　　　94年度訴字第1082號
公　訴　人　臺灣屏東地方法院檢察署檢察官
被　　　告　甲○○
上列被告因違反野生動物保育法案件, 經檢察官提起公訴（94年
度偵字第4800號）, 本院裁定依簡式審判程序審理, 判決如下:
    主  文
甲○○違反不得使用特殊捕獵工具獵捕野生動物之規定, 使用禁
止之方式, 獵捕保育類野生動物, 處有期徒刑陸月, 如易科罰金
, 以參佰元折算壹日。緩刑參年。扣案鳥仔踏陸支及紅色尼龍袋
壹個均沒收。
    事  實
一、甲○○意圖供己食用, 在未具保育類野生動物族群量逾越環
    境容許量之條件下, 於民國94年9 月26日3 時許, 在屏東縣
    車城鄉海口山區三軍聯訓基地附近, 插設俗稱「鳥仔踏」之
    捕鳥器6 支, 使用禁止獵捕野生動物之方式, 獵捕經行政院
    農業委員會依野生動物保育法公告之保育類野生動物紅尾伯
    勞鳥（學名：Lanius Cristatus）6 隻, 經警據報前往前開
    設置鳥仔踏之地點埋伏, 而於同日6 時10分許, 見甲○○至
    現場取下捕獲之紅尾伯勞鳥放入自備之紅色尼龍袋時當場查
    獲, 並扣得紅尾伯勞鳥活體6 隻（業經野放完畢）、甲○○
    所有之鳥仔踏6 支及紅色尼龍袋1 個。
二、案經屏東縣警察局恆春分局報告臺灣屏東地方法院檢察署檢
    察官偵查起訴。
    理  由
一、前開事實業據被告甲○○於警詢、偵查及本院審理中坦承不
    諱, 且有屏東縣警察局恆春分局扣押筆錄、扣押物品目錄表
    、鑑定報告書各1 份、現場圖1 張及照片6 幀附卷可考, 事
    證明確,被告犯行堪以認定。
二、按保育類野生動物應予保育, 除其族群量逾越環境容許或基
    於學術研究或教育目的, 經中央主管機關許可者外, 不得獵
    捕、宰殺或為其他利用；次按獵捕野生動物, 不得以使用獸
    鋏或特殊捕獵工具為之, 野生動物保育法第18條第1 項及第
    19條第1 項第6 款分別定有明文。經查紅尾伯勞鳥（學名：
    Lanius Cristatus）業經行政院農業委員會（以下簡稱農委
    會）於78年8 月4 日以78農林字第8030307A號公告、79年8
    月31日79農林字第9030373A號公告修正、84年12月23日以84
    農林字第4030817A號公告修正、91年4月24日農林字第09100
    30783 號公告修正之「保育類野生動物名錄」列為「應予保
    育之野生動物」, 此有該會91年12月17日農林字第09101687
    42號函影本附卷可佐。又查, 因研究調查報告中並無伯勞鳥
    之族群量逾越環境容許量之紀錄, 且每年查獲違法獵捕及獵
    捕工具鳥仔踏的案件數未見大幅減少, 故農委會並未將伯勞
    鳥公告為可利用之保育類野生動物種類, 茲亦有該會91年11
    月26日農林字第0910165422號函影本在卷供憑。被告甲○○
    以俗稱「鳥仔踏」之捕獵工具, 未經主管機關許可, 擅自獵
    捕業經公告為應予保育之野生動物, 且其族群量未逾越環境
    容許量之紅尾伯勞鳥, 核其所為係犯野生動物保育法第41條
    第1 項第1 款、第3 款之罪。被告以一行為觸犯上開二罪名
    , 為想像競合犯, 應依刑法第55條規定, 論以情節較重之野
    生動物保育法第41條第1 項第3 款之罪。茲審酌被告之智識
    程度、前科素行、本件犯罪之動機、目的、手段、捕獲之紅
    尾伯勞鳥共計6 隻, 插設之「鳥仔踏」共計6 支, 捕殺規模
    尚小, 其行為足以使國內外人士對屏東地方人民產生野蠻落
    後之印象, 惟其事後坦承犯行、態度尚稱良好等一切情狀,
    爰量處如主文所示之刑, 並諭知易科罰金之折算標準, 以資
    懲儆。扣案之鳥仔踏6 支為供被告犯罪所用之獵具; 扣案紅
    色尼龍袋1 個雖非獵具, 惟仍係供被告犯罪所用之器具, 均
    應依野生動物保育法第52條第1 項之規定宣告沒收。又被告
    前未曾受有期徒刑以上刑之宣告, 因一時失慮, 偶罹刑典,
    事後已坦承犯行, 深具悔意, 經此刑之宣告後, 應知警惕而
    無再犯之虞, 本院因認以暫不執行其刑為當, 故予宣告緩刑
    3 年, 用啟自新。
據上論斷, 刑事訴訟法第273 條之1 第1 項、第299 條第1 項前
段, 野生動物保育法第41條第1 項第1 款、第3 款、第52條第1
項, 刑法第11條、第55條、第41條第1 項前段、第74條第1 款,
罰金罰鍰提高標準條例第2 條, 逕以簡易判決處以如主文所示之
刑。
中　　華　　民　　國　　94　　年　　12　　月　　23　　日
                  刑事第四庭    法  官  王以齊
以上正本證明與原本無異。
如不服本判決應於收受本判決送達後十日內向本院提出上訴書狀
，其未敘述上訴理由者，並得於提起上訴後十日內向本院補提理
由書狀（均須按他造當事人之人數附繕本）「切勿逕送上級法院
」
中　　華　　民　　國　　94　　年　　12　　月　　23　　日
                                書記官  盧姝伶
附錄本判決論罪科刑法條：
野生動物保育法第18條
保育類野生動物應予保育, 不得騷擾、虐待、獵捕、宰殺或為其
他利用。但有下列情形之一, 不在此限：
一  族群量逾越環境容許量者。
二  基於學術研究或教育目的，經中央主管機關許可者。
前項第一款保育類野生動物之利用，應先經地方主管機關許可；
其可利用之種類、地點、範圍及利用數量、期間與方式, 由中央
主管機關公告之。
前二項申請之程序、費用及其他有關事項, 由中央主管機關定之
。
野生動物保育法第19條第1 項第6 款
獵捕野生動物, 不得以下列方法為之：
六  使用陷阱、獸鋏或特殊獵捕工具。
野生動物保育法第41條第1項第1、3款
有下列情形之一，處6 月以上5 年以下有期徒刑, 得併科新台幣
20萬元以上100萬元以下罰金：
一　未具第18條第1 項第1 款之條件，獵捕、宰殺保育類野生動
    物者。
三　違反第19條第1 項規定, 使用禁止之方式, 獵捕、宰殺保育
    類野生動物者。
